最高法院刑事判決　　　　　　　　　　　　　　　九十三年度台上字第四五六七號
　　上　訴　人　甲○○
右上訴人因偽造有價證券案件，不服台灣高等法院中華民國九十年九月十二日第二審
判決（八十九年度上訴字第四五四二號，起訴案號：台灣台北地方法院檢察署八十八
年度偵字第五五九五、九二九六號），提起上訴，本院判決如左：
    主  文
原判決撤銷，發回台灣高等法院。
    理  由
本件原判決認定：上訴人甲○○明知自己財務已週轉困難，無清償能力，竟於民國八
十一年八月初，在台北市○○路七十六號七樓之一陳秀如辦公處所，意圖為自己不法
所有，佯以急需週轉為由，向陳秀如借款新台幣（下同）三百五十萬元，並稱願提供
登記在其父林添壽（另經不起訴處分）名下之桃園縣蘆竹鄉○○○段一六○｜一○八
號土地及九八一號建物，設定本金最高限額抵押三百九十萬元予陳秀如作為擔保，致
使陳秀如信以為真，陷於錯誤而答應借款。上訴人隨即於八十一年九月底，在不詳處
所，未經其父林添壽之同意、授權，意圖供行使之用，擅自盜蓋「林添壽」之印文，
偽造如原判決附表（下稱附表）一所示本票一張，並於如附表二所示編號一之借款證
內立據人及義務人兼債務人欄、編號二之切結書內義務人兼債務人欄，分別偽造「林
添壽」之署押、盜蓋「林添壽」之印文，而偽造附表二所示之私文書各一張，足以生
損害於林添壽。同年十月一日在台北市○○路某銀行內，上訴人提出前揭土地及建物
權狀正本，並連同其所簽發面額三百五十萬元之支票三紙，及附表所示之本票、借款
證、抵押貸款切結書，交付陳秀如，使陳秀如誤為前揭土地、建物已經設定抵押權，
而於八十一年十月一日電匯三百二十萬二千五百元至上訴人在彰化商業銀行北桃園分
行五一六九○號帳戶。嗣後屢經陳秀如催討還款，上訴人始終避不見面，其所簽發交
付之支票復均遭退票，經陳秀如向蘆竹地政事務所查詢，並無前揭切結書、借款證上
所載之抵押權設定登記，始知受騙等情。因而維持第一審論處上訴人意圖供行使之用
，而偽造有價證券罪刑之判決，駁回上訴人在第二審之上訴，固非無見。
惟查：(一)、累犯為法律上加重事由之一，且採絕對制（所犯為死刑、無期徒刑之罪除
外），其犯罪是否為累犯，法院應依職權調查之，如未調查，遽予判決，即屬當然違
背法令。又有期徒刑如減輕至二月未滿者，仍不失為有期徒刑。依卷附「台灣高等法
院被告全國前案紀錄表」所載（見一審卷第五至六頁、原審卷第十三至十四頁），上
訴人因犯過失傷害罪，於七十二年四月二十二日經原審法院判處有期徒刑三月確定（
七十二年度交上易字第八五號），七十七年九月三十日經原審法院裁定減為有期徒刑
一月十五日（七十七年度聲減字第一五六四一號），七十七年十一月八日經台灣桃園
地方法院檢察署通緝（七十七年度執減更字第一八九五號）。則上訴人前揭犯罪係於
何時執行完畢，攸關是否累犯之認定及有無刑法第四十七條規定之適用，自有調查之
必要，以為適用累犯加重與否之依據。乃原審對此疏未詳加調查，致事實尚欠明確，
遽行判決，其職權調查之能事，顯有未盡。(二)、第一審判決後，上訴人及檢察官均不
服該判決而提起第二審上訴，惟原判決就檢察官以被害人給付上訴人之三百五十萬元
，係其畢生積蓄，上訴人犯罪後毫無悔意，第一審判處有期徒刑四年，量刑實屬過輕
等上訴理由，悉未說明論列，顯係對於已受請求之事項未予判決，其判決當然違背法
令。上訴意旨雖未指摘及此，惟為本院得依職權調查之事項，應認有發回更審之原因
。
據上論結，應依刑事訴訟法第三百九十七條、第四百零一條，判決如主文。
中　　　華　　　民　　　國　　九十三　　年　　　九　　　月　　　二　　　日
                              最高法院刑事第八庭
                                  審判長法官  陳  炳  煌
                                        法官  陳  世  雄
                                        法官  吳  信  銘
                                        法官  徐  文  亮
                                        法官  黃  正  興
      右正本證明與原本無異
                                              書  記  官
中　　　華　　　民　　　國　　九十三　　年　　　九　　　月　　　八　　　日
                                                                        Ｋ
